【裁判字號】    99,上易,1740
【裁判日期】    990831
【裁判案由】    詐欺
【裁判全文】
臺灣高等法院刑事判決                99年度上易字第1740號
上  訴  人  臺灣臺北地方法院檢察署檢察官
被      告  丙○○
上列上訴人因被告詐欺案件，不服臺灣臺北地方法院99年度易緝
字第72號，中華民國99年6 月30日第一審判決（起訴案號：臺灣
臺北地方法院檢察署98年度偵緝字第232、233號），提起上訴，
本院判決如下：
    主  文
上訴駁回。
    理  由
一、檢察官聲請簡易判決處刑意旨以：被告丙○○對於將自己所
    申請之行動電話門號，交付予他人使用，可能因此遭不法份
    子利用作為詐騙他人匯款之工具，以逃避追查等情事有所預
    見，竟仍在不違反其本意之情況下，基於幫助他人實施詐欺
    之犯意，於民國（下同）96年12月21日在宜蘭縣某處申請00
    00000000號行動電話門號後，以新臺幣（下同）300 元之代
    價，將SI M卡交付予年籍不詳綽號「土包」之男子使用。嗣
    被害人乙○○及甲○○分別於96年12月27日及97年1 月4 日
    接獲詐騙集團成員佯稱係戶政事務所及老人福利中心人員，
    並表示遭人冒名申請帳戶及冒名代為申請老人補助，將有警
    察及檢察官與其聯絡云云，嗣自稱警察及檢察官之詐騙集團
    成員分別於96年12月27日上午10時10分及97年1 月4 日上午
    11時35分，打電話與乙○○及甲○○並表示，其帳戶將被凍
    結，要其將帳戶內40萬元及120 萬元領出，交由檢察機關代
    為保管云云，致乙○○及甲○○陷於錯誤，分別於96年12月
    27日下午某時許及97年1 月4 日下午1 時30分，在臺北市○
    ○○路○段82號便利商店及臺北市○○○路201 號台塑大樓
    地下室，將40萬元及120 萬元交付予自稱書記官之成年男子
    。嗣經乙○○及甲○○發覺有異，始知受騙，經報案而為警
    循線查獲上情。因認被告涉犯刑法第339 條第1 項、第30條
    第1 項之幫助詐欺取財罪嫌。
二、按案件曾經判決確定者，應諭知免訴之判決，並得不經言詞
    辯論為之，刑事訴訟法第302 條第1 款、第307 條分別定有
    明文。又訴訟上所謂一事不再理之原則，關於實質上一罪或
    裁判上一罪，亦均有其適用（最高法院60年臺非字第77號判
    例意旨參照）。
三、查本件被告於96年12月20日至遠傳電信股份有限公司宜蘭神
    農特約服務中心申請門號0000000000號行動電話後，即以30
    0 元之代價，將該行動電話門號賣予不詳之詐騙集團成員，
    嗣該詐騙集團成員於取得上開行動電話門號後，即意圖為自
    己不法之所有，由該詐騙集團某成員於96年12月31日上午6
    時許，以被告所申請之上開行動電話號碼撥打予林文聰，佯
    稱伊為林文聰兒子林哲宇軍中服役之輔導長，因林哲宇與人
    打架，對方受傷而要求賠償醫藥費云云，致使林文聰陷於錯
    誤，乃依其指示於同日匯款116,700 元至洪蘭芳於聯邦商業
    銀行北屯分行所開立帳號000000000000號帳戶內，被告以此
    方式幫助詐欺之犯行，業經臺灣宜蘭地方法院於98年3 月10
    日以98年度簡字第107 號簡易判決判處有期徒刑3 月確定在
    案，有本院被告前案紀錄表及上開刑事判決書等在卷可稽。
四、原審以被告於原審供稱：伊所申辦之門號都是交給同一個人
    ，也就是「土包」，1 支門號300 元等語，核與其於臺灣宜
    蘭地方法院98年度簡字第107 號案件審理時供稱：門號是1
    個不知名男子帶我去辦的，共辦了9 支，每支300 元，都是
    在宜蘭境內，分2 天辦，辦的門號全部交給該男子等語相符
    ，且被告先後交付之2 支行動電信門號均係於遠傳電信股份
    有限公司宜蘭神農特約服務中心申請辦理，有遠傳電信股份
    有限公司99年5 月14日遠傳（企營）字第09910503437 號函
    及所附門號申請書等在卷可憑（見原審卷第43至45頁、第48
    頁）；而被告係於96年12月20日、21日分2 天交付上開門號
    ，在時間上雖有區隔，且受詐騙之被害人有不同，惟依其提
    供之方式、動機及提供之時間相距未逾2 日，甚為密接，被
    告主觀上顯係基於單一之幫助犯罪決意，而為各部份行為，
    並均係交付綽號「土包」之人，是依一般社會通念，實難將
    被告之行為強行分論，在刑法評價上，以視為數個舉動之接
    續施行，合為包括之一行為予以評價，較為合理。依上，前
    開臺灣宜蘭地方法院確定判決認定被告之幫助詐欺取財犯行
    ，與被告於96年12月21日在宜蘭縣某處申請門號0000000000
    號行動電話門號後，將SIM 卡交付予年籍不詳綽號「土包」
    之男子使用之幫助詐欺取財犯行之間，兩者之幫助行為乃屬
    同一，具有實質上一罪之關係，核係同一案件，前案既經臺
    灣宜蘭地方法院另案判決確定，揆諸前揭規定，本件經檢察
    官聲請簡易判決處刑之部分，即為前案判決既判力所及，不
    得再行判決。
五、原審本於上開之認定，援引刑事訴訟法第302 條第1 款規定
    ，諭知免訴之判決，認事用法，並無違誤，應予維持。檢察
    官上訴認被告於96年12月20日、21日分別交付門號00000000
    00號、0000000000號等行動電話門號SIM 卡予「土包」，依
    一般社會健全觀念，在時間上已可分開，在行法評價上亦具
    有獨立性。再被告交付門號0000000000號行動電話門號SIM
    卡後，詐欺集團成員以該門號詐騙林文聰，另以門號000000
    0000號行動電話門號詐騙乙○○及甲○○，被害法益不同，
    故原審以本案與上開確定判決有實質上一罪關係而諭知免訴
    不當云云。然查，被告先後交付上開行動電話門號之時間上
    固相隔一日，然被告之幫助行為均於密切接近之時、地為之
    ，且被告本應1 次交付各申辦之門號SIM 卡予「土包」，嗣
    後雖分次交付，惟所謂接續犯，只要出於單一犯意侵害同一
    法益，實現一個犯罪構成要件行為，則時間上只要客觀認為
    密切即可，未必緊緊密接，空間上亦不必同一，只要有其連
    貫性即屬之，是本院認應係基於單一之幫助決意所為之接續
    行為，無予分論併罰之餘地。公訴人執上揭理由指摘原判決
    不當，尚有誤會。本件上訴核無理由，爰不經言詞辯論，逕
    予駁回。
據上論斷，應依刑事訴訟法第368 條、第372 條，判決如主文。
中    華    民    國    99    年    8     月    31    日
                  刑事第十四庭  審判長法  官  陳志洋
                                      法  官  謝靜恒
                                      法  官  謝靜慧
以上正本證明與原本無異。
不得上訴。
                                      書記官  陳泰寧
中    華    民    國    99    年    9     月    3     日

司法院資訊處製作；財團法人民間司法改革基金會備份。
